【裁判字號】    88,訴,658
【裁判日期】    890320
【裁判案由】    
【裁判全文】
臺灣基隆地方法院刑事判決                          八十八年度訴字第六五八號
    公  訴  人  台灣基隆地方法院檢察署檢察官
    被      告  乙○○
    指定辯護人  本院公設辯護人甲○○
右列被告因偽造有價證券等案件，經檢察官提起公訴 (八十八年度偵字第二七六九號
)，本院判決如左：
    主      文
乙○○意圖供行使之用，而偽造有價證券，處有期徒刑壹年捌月。緩刑年。
發票日八十八年一月六日、面額壹拾壹萬元、編號0000000號本票偽造之發票
人「丙○○」部分沒收。
    事      實
一、乙○○因缺乏金錢花用，適知悉在有線電線頻道上有借款分期可免留車之廣告，
    乃於民國八十八年一月六日前往基隆市○○路八三號之一丁○○所經營之安泰當
    舖，以其所有車號ＤＩ─一九六五號自用小客車之行車執照向丁○○質押借款新
    台幣 (下同) 十一萬元，丁○○除收受該行車執照外，另要求乙○○簽發面額十
    一萬元之本票一紙以為擔保，並要求乙○○尋找另一保證人為共同發票人，乙○○明知未得其母丙○○之同意，竟意圖供行使之用，偽簽丙○○署押一枚於發票
    日八十八年一月六日、面額十一萬元、編號0000000號本票正面發票人欄
    項下，於完成偽充丙○○為共同發票人之本票行為後，將偽充以丙○○為共同發
    票人之前開本票一紙交付與丁○○，以供擔保之用而予以行使。嗣乙○○未依約
    清償借款，丁○○乃向丙○○催討，丙○○否認曾同意乙○○在本票上簽名，丁○○始知悉上情。
二、案經丁○○訴由台灣基隆地方法院檢察署檢察官偵查起訴。
    理      由
一、右揭事實，業據被告乙○○於偵查時坦承不諱，核與告訴人丁○○、證人丙○○
    於偵查時證述之情節相符，復有偽造之發票日八十八年一月六日、面額十一萬元
    、編號0000000號本票 (影本) 一紙在卷可佐，且以被告之教育程度、社
    會經歷，豈有不知在本票發票人欄項下簽名之法律意義及效果，故被告嗣於本院
    審理時翻異前詞，辯稱：丁○○是要求我在本票上另外簽一人之姓名以便充當聯
    絡人，有事好聯絡，我沒有偽造本票之意思云云，無非事後卸責之詞，不足採信
    ，事証已臻明確，被告犯行，堪以認定。
二、核被告所為，係犯刑法第二百零一條之偽造有價證券罪，被告偽造被害人丙○○
    署押為偽造有價證券之階段行為，又被告偽造有價證券後，復持以行使，其行使
    之低度行為應為偽造之高度行為吸收，均不另論擬。又被告秉性非惡，年僅二十
    四歲，思慮欠周，因短缺金錢，一時失慮，始出不智，偽造被害人丙○○為共同
    發票人之本票一張，致觸犯三年以上十年以下有期徒刑之重典，核其面額僅十一
    萬元，犯罪情節尚非重大，且被害人丙○○表示不願追究此部分之刑責，顯有法
    重情輕之情形，衡情顯堪憫恤，依刑法第五十九條規定酌減其刑。爰審酌被告犯
    罪動機、目的、手段、所生損害及犯後已與告訴人丁○○和解，賠償十一萬元(
    此有和解書在卷可稽)，態度尚稱良好等一切情狀，量處如主文所之刑。末查被
    告前未曾受任何有期徒刑以上刑之宣告，因一時失慮誤犯本罪，其經此偵、審程
    度，應知自我戒惕，堪認被告所受之宣告刑以暫不執行為適當，爰併予宣告緩刑
    三年，以啟自新。
三、發票日八十八年一月六日、面額十一萬元、編號0000000號本票，由於除
    被告偽造「丙○○」為發票人部分外，其餘部分均屬合法有效之本票，是不能就
    整張本票宣告沒收，僅能就該本票中有關「丙○○」發票部分，依刑法第二百零
    五條規定宣告沒收。另該本票發票人欄項下之「丙○○」署押已因該本票有關「
    丙○○」發票部分諭知沒收而包含在內，自不另為重複沒收之諭知。另本票發票
    人欄項下之指印僅有一枚，應係被告代表其係發票人之一之表示，而非偽造「丙○○」之指印，亦不另諭知沒收，併此敘明。
四、公訴意旨另以：被告乙○○於八十八年一月初至安泰當舖向丁○○以汽車質押借
    款十一萬元，嗣於八十八年一月六日向丁○○要求取回該車，丁○○要求被告開
    立本票，並由其父母簽名以供做擔保，始願交還該車，被告明知未得其母丙○○
    之同意、授權，竟在本票上偽簽丙○○署押而偽造本票並交付與丁○○，丁○○
    因誤信該簽名確為丙○○親自簽寫，而陷於錯誤，將該車交由被告取回，致丁○○之質權因喪失質物之占有而歸於消滅，因認被告此部分另涉犯刑法第三百三十
    九條第二項之詐欺得利罪嫌云云。訊據被告堅決否認有此部分詐欺得利犯行，辯
    稱：丁○○是在我質押借款當日，除收受行照外，並要求我簽發本票，並非事外
    我向丁○○要求取回該車才簽發本票與丁○○，因我是在有線電視頻道上看見丁○○所刊登之廣告，其上寫著借款免留車，我才去借款，丁○○只要求質押該車
    之行車執照，及簽發與借款同額之本票，我沒有詐欺得利等語，並提出告訴人丁○○在有線電視上所刊登之借款免留車廣告之照片二張為證，而公訴意旨認被告
    涉有此部分犯行，無非以告訴人丁○○之指訴為唯一論據。查於本院調查時提示
    由被告所提出之告訴人丁○○所刊登之借款免留車廣告之照片二張，並以此廣告
    照片質問告訴人丁○○，告訴人回稱：可能是廣告噱頭等語，是告訴人既不否認
    刊登此廣告，然對於本院所問本案究有無質押汽車或僅質押行照，竟無法為確切
    之回答，僅概稱：按正常程序均要押車等語，且貸與人於貸款時要求借款人簽發
    本票以做為債權憑證或擔保，本屬正常，是被告所辯顯非子虛。是本件無從證明
    被告係為借款而將汽車質押，嗣為取回汽車而簽發本票，因此公訴意旨認被告為
    取回汽車簽發本票而使告訴人質權消滅，即非有據，惟公訴意旨認被告此部分詐
    欺得利犯行與已起訴之有罪部分，有方法結果之牽連關係，爰不另為無罪之諭知
    。
五、據上論結，應依刑事訴訟法第二百九十九條第一項前段，刑法第二百零一條、第
    二百零五條、第七十四條第一款、第五十九條，罰金罰鍰提高標準條例第一條前
    段，判決如主文。
本案經檢察官蔡和憲到庭執行職務。
中      華      民      國     八十九     年     三     月     二十     日
                                台灣基隆地方法院刑事第二庭
                                        法  官  徐  世  禎
右正本證明與原本無異。
對於本件判決如有不服，應於收受送達後十日內，向本院提出上訴書狀，上訴於臺灣
高等法院，並按他造當事人之人數附具繕本。
                                        書記官  黃  致  祥
中      華      民      國     八十九     年     三     月     二十四   日
附錄論罪法條：
刑法第二百零一條第一項：
  意圖供行使之用，而偽造、變造公債票，公司股票或其他有價證券者，處三年以上
  十年以下有期徒刑，得併科三千元以下罰金。


司法院資訊處製作；財團法人民間司法改革基金會備份。
